【裁判字號】    91,訴,2342
【裁判日期】    920218
【裁判案由】    損害賠償
【裁判全文】
臺灣臺北地方法院民事判決  九十一年度訴字第二三四二號
    原      告  甲○○
    訴訟代理人  鄭聯芳律師
    被      告  福安開發股份有限公司
    法定代理人  乙○○
    訴訟代理人  林慶苗律師
    複  代理人  林炎平律師
右當事人間請求地上物損害賠償事件，本院判決如左：
    主    文
原告之訴及其假執行之聲請均駁回。
訴訟費用由原告負擔。
    事    實
甲、原告方面：
  一聲明：被告應給付原告新台幣（下同）二百廿七萬五千元，並願供擔保請准宣告
    假執行。
  二陳述：
    (一)台北市○○區○○段四小段五一八之六號（下稱系爭土地）非被告所有，被告
      竟於民國九十年十月十八日將原告在上開土地上擁有之門牌號碼台北市○○○
      路○段一五六巷四弄臨十一號房屋（下稱系爭房屋）拆除。原告自四十二年起
      即於系爭房屋居住設籍，並完成水電配送，且繳納房屋稅，依民法第八三二條
      、第七七二條準用同法第七六九條、第七七０條及土地法第五十四條等時效取
      得之規定，原告因時效而取得地上權登記之請求權。
    (二)被告公司之法定代理人為乙○○，並非黃根旺，而被告仍以法定代理人黃根旺
      之名義應訴，而被告向鈞院提出原告等返還土地等事件均以法定代理人黃根旺
      之名義為之（八十七年重訴字第二八八號），台灣高等法院亦未變更其法定代
      理人（八十八年重上訴字第四八六號），最高法院其法定代理人亦未變更（九
      十一年台一字第一０八號），顯然違法。被告公司於五十四年五月五日單獨購
      買系爭土地時，即知其上建有系爭房屋，被告公司單獨購地，顯無其他約定或
      特別情事足認其真意係系爭房屋無基地使用權限，直至八十七年間均未曾聞問
      ，自可推斷其有默許當時房屋使用人繼續使用土地之意，因此被告請求原告拆
      屋還地，於法無據。
    (三)系爭房屋已因假執行而拆除，系爭土地外形並非方正，依現行法令，無可能申
      請建造執照，而原告請求回復原狀，重建房屋，確無可能建屋居住，顯見系爭
      房屋有不能回復原狀或回復顯有重大困難之情形，原告自得依民法第二百十三
      條第一項、第二百十五條之規定請求金錢賠償。原告因時效而取得地上權登記
      之請求權，原告縱未登記為地上權人，法院應就原告是否具備時效取得地上權
      要件為實體上之裁判，原告並非無權占有，因此被告依無權占有之法律關係拆
      除原告所有房屋，自應負損害賠償之責任。系爭房屋經測量面積為六．五坪，
      以時價一坪三十五萬元計算，被告應賠償原告二百廿七萬五千元。
  三證據：提出土地登記謄本、台灣高等法院八十八年重上字第四八六號民事判決、
    有關和解協議之律師函、本院民事執行處九十年八月二十八日通知、本院八十七
    年重訴字第二八八號民事判決、本院八十三年司字第一五六號函、九十年五月十
    五日買賣契約書、台北市稅捐稽徵處七十六年房屋稅繳款書、台北市稅捐稽處大
    安分處函、台北市商業管理處函影本為證。
乙、被告方面：
  一聲明：駁回原告之訴及假執行之聲請，如受不利益之判決，願提供擔保請准宣告
    免為假執行。
  二陳述：
    (一)被告係八十三年八月十日設立登記（法定代理人乙○○，下稱新福安公司），
      地址在台北市○○路○段廿七巷十八號一樓，本件原告先起訴同一名稱之福安
      開發股份有限公司（法定代理人黃根旺，下稱舊福安公司），係於五十三年七
      月廿三日成立，地址為台北市○○路一號，該二公司名稱相同，實為各自獨立
      之二個法人。
    (二)原告起訴原以舊福安公司為被告，依其起訴狀所述事實與原告發生拆屋還地訴
      訟事件亦係舊福安公司，原告於九十一年六月三日準備書狀將被告定代理人變
      更為乙○○，變更以新福安公司為本案被告，因新福安公司並非前開拆屋還地
      事件之當事人，原告之訴其當事人不適格。
  三證據：提出被告公司設立登記事項卡及其公司執照、以黃根旺為法定代理人之舊
    福安公司設立登記事項卡及其公司執照、台北市政府公司登記證明書、台北市大
    安地政事務所九十一年二月十五日北市大地三字第０九一三０二０二一００號函
    及附件（內附系爭土地歷次申請登記資料）、台北市政府九十一年二月十八日府
    建商字第０九一六二二六二七號函、台北市政府九十一年二月廿六日府建商字第
    ０九一六二三０九０號函影本為證。
    理    由
一原告起訴主張其自四十二年間居住系爭建物，並依時效取得對系爭建物坐落之台北
  市○○區○○段四小段五一八之六號之土地之地上權登記請求權，惟被告竟以民法
  第七百六十七條規定，訴請法院拆屋還地，侵害原告權利，故請求被告給付侵權行
  為之損害賠償等語；被告則辯以其係八十三年八月十日為設立登記，並以乙○○為
  法定代理人，並非訴請原告拆屋還地以黃根旺為法定代理人之舊福安公司等語。
二依原告所提系爭房屋因占用福安公司所有之系爭土地，經律師代發函通知和解事宜
  ，可知系爭土地為福安公司所有，再由系爭土地歷次申請登記之資料可知，系爭土
  地於八十六年三月廿二日經核定分割後，至出售予訴外人江陵機電股份有限公司之
  前，係登記為公司統一編號為00000000號之舊福安公司，該公司之法定代
  理人，因進行清算程序，並由蔡萬春變更為黃根旺等情，有台北市大安地政事務所
  九十一年二月十五日北市大地三字第０九一三０二０二一００號函影本在卷足憑。
三本件原告主張被告拆除系爭建物，應負侵權行為損害賠償之責，依民法第二百十三
  條第一項、第二百十五條之規定請求金錢賠償。惟原告自承系爭房屋係因法院依執
  行債權人之聲請為假執行之程序而遭拆除等情，而訴請原告拆屋還地並請假執行程
  序者為以黃根旺為法定代理人之舊福安公司，有本院八十七年重訴字第二八八號判
  決、台灣高等法院八十八年重上字第四八六號判決、本院民事執行處九十年八月二
  十八日通知影本在卷可稽，則被告並非拆除系爭房屋之行為人。
四原告雖主張公司不可能登記同一名稱，又在一市區，其股東又相同，故本件係對公
  司統一編號為00000000號之被告起訴等語。查本件統一編號000000
  00號以黃根旺為法定代理人之舊福安公司經台北市政府建設局以八十二年十二月
  十七日北市建一字第九二二一六號函公告撤銷登記在案，而統一編號為00000
  000號之被告係於八十三年七月九日經發起人發起設立，並於八十三年八月十日
  核准設立，因與前開舊福安公司之統一編號不同，為二家公司等情，有台北市政府
  九十一年二月十八日府建商字第０九一六二二六二七號函、九十一年二月二十六日
  府建商字第０九一六二三０九０號函影本附卷可憑，故主管機關台北市政府對被告
  以與業經撤銷登記之舊福安公司相同之名稱申請公司設立登記，並予准許，實未違
  反公司法第十八條有關名稱專用之規定，被告與舊福安公司之公司名稱雖為相同，
  惟並非屬同一法人。
五綜上所述，原告並未舉證證明除系爭房屋為被告。從而，原告以被告拆除系爭房屋
  ，依民法第二百十三條第一項、第二百十五條之規定，請求被告給付二百廿七萬五
  千元，為無理由，應予駁回。原告之訴既經駁回，其假執行之聲請即失所依據，應
  併予駁回。
六本案事證已臻明確，兩造其餘主張陳述及所提之證據，均毋庸再予審酌，附此敘明
  。
七結論：本件原告之訴為無理由，依民事訴訟法第七十八條，判決如主文。
中      華      民      國      九十二    年      二      月    十八    日
                                        民事第五庭法      官  周美雲
右為正本係照原本作成
如對本判決上訴，須於判決送達後廿日內向本院提出上訴狀
中      華      民      國      九十二    年      二      月    十八    日
                                                  法院書記官  王宜玲


司法院資訊處製作；財團法人民間司法改革基金會備份。
